【裁判字號】    95,交聲,667
【裁判日期】    951228
【裁判案由】    聲明異議
【裁判全文】
臺灣彰化地方法院交通事件裁定        95年度交聲字第667號
原處分機關     交通部公路總局台中區監理所彰化監理站
異  議  人     利泉保溫耐火企業有限公司
即受處分人
代  表  人     劉福來
上列異議人即受處分人因違反道路交通管理處罰條例案件，對附
表所示交通部公路總局台中區監理所彰化監理站所為之三份裁決
（裁決書日期、文號均如附表所載），聲明異議，本院裁定如下
：
    主  文
附表編號、、之裁決處分均撤銷。
發回交通部公路總局台中區監理所彰化監理站，另行送達裁決。
    理  由
一、聲明異議意旨略以：公司設址於彰化縣，但公司負責人係住
    在臺北縣，因此未收到紅單云云。
二、按處理違反道路交通管理事件，有關文書送達之程序，依行
    政程序法之規定，此觀道路交通管理事件統一裁罰基準及處
    理細則第五條定有明文。又行政程序法關於文書送達之程序
    有下列規定：「送達，於應受送達人之住居所、事務所或營
    業所為之；於應送達之處所不獲會晤應受送達人時，得將文
    書付與有辨別事理能力之同居人」、「對於機關、法人或非
    法人之團體為送達者，應向其代表人或管理人為之；法定代
    理人、代表人或管理人有二人以上者，送達得僅向其中之一
    人為之」、「送達由行政機關自行或交由郵政機關送達」、
    「文書由行政機關自行送達者，以承辦人員或辦理送達事務
    人員為送達人；其交郵政機關送達者，以郵務人員為送達人
    」，此觀行政程序法第七十二條第一項前段、第七十三條第
    一項、第六十九條第二、三項、第六十八條第一、四項分別
    訂有明文。
三、另按行政罰法第五條規定：「行為後法律或自治條例有變更
    者，適用行政機關最初裁處時之法律或自治條例。但裁處前
    之法律或自治條例有利於受處罰者，適用最有利於受處罰者
    之規定」。觀諸道路交通管理處罰條例第四十條已於九十四
    年十二月二十八日修正公布，又依行政院於九十五年六月二
    十三日以院臺交字第○九五○○八七六八五號所發布之函令
    ，該修正條文定於九十五年七月一日起開始施行。而本案在
    交通部公路總局台中區監理所彰化監理站於九十五年六月一
    日、同年三月二十四日、同年三月十四日裁決時，新條文尚
    未生效施行，依前揭行政罰法第五條之規定，自應適用行政
    機關裁處時即修正前道路交通管理處罰條例之規定。而本案
    所適用之相關條文說明如下：
   （一）修正前道路交通管理處罰條例第五十六條第一項第一
         款規定：汽車駕駛人停車時，有在禁止臨時停車處所
         停車之情形者，處新臺幣六百元以上一千二百元以下
         罰鍰（此條文未修正）。
   （二）修正前道路交通管理處罰條例第四十條第一項規定：
         汽車駕駛人，行車速度，超過規定之最高時速，或低
         於規定之最低時速，或裝用測速雷達感應器者，處新
         臺幣一千二百元以上二千四百元以下罰鍰；其感應器
         沒入之。
四、經查：附表編號、、之違規情形，受處分人於聲明異
    議狀中並不爭執，且有臺北縣政府警察局舉發違反道路交通
    管理事件通知單及臺北市政府警察局舉發違反道路交通管理
    事件通知單各一紙附卷可參。惟異議人即受處分人辯稱公司
    設址於彰化縣，但公司負責人係住在臺北縣，因此未收到違
    規通知單一節，經查：(一)附表編號之北縣警交字第ＣＭ0
    000000號違規通知單，因已逾郵政管理規則所規定六
    個月之查詢期限，故無法查明送達情形，此有臺北縣政府警
    察局九十五年八月三十一日北縣警交字第○九五○一二二一
    二六號書函、中華民國郵政交寄大宗掛號函件存根各一紙可
    資參佐。(二)附表編號之北市警交大字第ＡＸ000000
    0號違規通知單經掛號郵寄違規車輛車籍登記地，惟因招領
    逾期無人簽收遭退回，又於九十四年九月八日以第二六五○
    八四號雙掛號郵件檢附送達證書再交寄郵局辦理寄存送達程
    序，惟仍因無人簽收已再遭退回，此有臺北市政府警察局交
    通警察大隊九十五年八月十四日北市警交大執字第○九五三
    三八○五五○○號書函、中華民國郵政大宗限時掛號及掛號
    函件存根、臺北市政府警察局交通警察大隊送達證書各一紙
    附卷可稽。(三)查附表編號之北縣警交字第ＣＧ00000
    00號違規通知單，於九十四年四月十五日以第○一○八○
    五號大宗掛號函件交寄利泉保溫耐火企業有限公司，惟招領
    逾期遭郵局退回；復於九十四年六月二十日以第二二○七三
    五號大宗掛號函件辦理「寄存送達」郵寄車籍地址，目前正
    存放於該管轄之彰化花壇郵局中，此有臺北縣政府警察局九
    十五年八月九日北縣警交字第○九五○一○八二六五號書函
    一紙、中華民國郵政交寄大宗掛號函件存根二紙、臺北縣政
    府警察局送達證書一紙在卷可憑。(四)本件異議人公司之代表
    人劉福來住在臺北縣板橋市○○○街二巷一弄二十四號，有
    本院以網路查詢戶役政系統資料所列印之個人基本料查詢結
    果一紙在卷可稽。綜上，本案三件舉發通知單均只向公司所
    在地即車籍地送達（其中一件送達資料已無可查考），有違
    上開送達程序之規定，是以本件送達程序不合法，不生合法
    送達之效力，應認本件異議為有理由，爰撤銷原處分，發回
    交通部公路總局台中區監理所彰化監理站，另行送達裁決。
據上論斷，應依道路交通案件處理辦法第二十條，裁定如主文。
中     華     民     國    九十五   年   十二   月   二十八    日
                            交通法庭    法  官    黃玉齡
以上正本證明與原本無異。
如不服本裁定應於送達後五日內向本院提出抗告狀。
中     華     民     國    九十六  年   一      月      三     日
                                        書記官    王惠嬌
附表
┌──┬──────┬───────┬────┬──────┬─────┬─────┬──────┐
│編號│ 裁決日期   │  裁決書文號  │違規車輛│  違規時間  │ 違規地點 │ 違規事實 │  裁罰金額  │
├──┼──────┼───────┼────┼──────┼─────┼─────┼──────┤
│ 1  │95年6月1日  │彰監四字第裁  │0061-DM │94年12月23日│臺北縣三峽│在禁止臨時│新臺幣1200元│
│    │            │64-CM0000000號│        │13時12分    │鎮○○路  │停車處所停│（應予撤銷）│
│    │            │              │        │            │166號     │車        │            │
├──┼──────┼───────┼────┼──────┼─────┼─────┼──────┤
│ 2  │95年3月24日 │彰監四字第裁  │6199-JS │94年7月23日 │臺北市至善│在禁止臨時│新臺幣1200元│
│    │            │64-AX0000000號│        │11時26分    │路3段     │停車處所停│（應予撤銷）│
│    │            │              │        │            │          │車        │            │
├──┼──────┼───────┼────┼──────┼─────┼─────┼──────┤
│ 3  │95年3月14日 │彰監四字第裁  │6199-JS │94年3月20日 │臺北縣重新│限速50公里│新臺幣2400元│
│    │            │64-CG0000000號│        │6時51分     │堤外道1.3 │，經測時速│（應予撤銷）│
│    │            │              │        │            │公里處往新│74公里，超│            │
│    │            │              │        │            │莊方向    │速24公里，│            │
│    │            │              │        │            │          │滿20公里  │            │
└──┴──────┴───────┴────┴──────┴─────┴─────┴──────┘


司法院資訊處製作；財團法人民間司法改革基金會備份。
